臺灣高等法院刑事判決　　　　　　　100年度交上訴字第101號
上　訴　人
即　被　告　林鎂茹
上列上訴人即被告因犯公共危險罪案件，不服臺灣宜蘭地方法院
100年度交訴字第13號，中華民國100年7月5日第一審判決（起訴
案號：臺灣宜蘭地方法院檢察署100年度偵字第939號），提起上
訴，本院判決如下：
    主  文
上訴駁回。
林鎂茹緩刑貳年，並向公庫支付新台幣貳萬元。
    事  實
一、林鎂茹於民國100年1月8日上午，騎乘車號VG7-902號機車，
    沿宜蘭縣蘇澳鎮○○路○段由西往東方向行進，同日上午6時
    58 分許，行經中山路1段與華中街無號誌之交岔路口時，未
    注意前方之動態，適有陳明正騎乘之車號030-EXZ 號機車，
    沿中山路1 段，由東往西前進，而行經上開交岔路口，欲左
    轉進入華中街時，兩車發生擦撞，陳明正之機車向前滑行至
    路旁店家之騎樓下撞及柱子後，人車倒地，陳明正受有左側
    股骨轉子間骨折之傷害。林鎂茹明知肇事，仍未停車並留在
    現場為必要之救護，逕自騎乘機車離去。經警調閱監視畫面
    後，循線查知上情。
二、案經宜蘭縣政府警察局蘇澳分局報請台灣宜蘭地方法院檢察
    署檢察官偵查起訴。
    理  由
一、按被告以外之人於審判外之言詞或書面陳述，除法律有規定
    者外，不得作為證據，刑事訴訟法第159條第1項定有明文。
    又被告以外之人於審判外之陳述，雖不符刑事訴訟法第159
    條之1至第159條之4 之規定，而經當事人於審判程序同意作
    為證據，法院審酌該言詞陳述或書面陳述作成時之情況，認
    為適當者，亦得為證據；當事人、代理人或辯護人於法院調
    查證據時，知有同法第159條第1項不得為證據之情形，而未
    於言詞辯論終結前聲明異議者，視為有前項之同意，刑事訴
    訟法第159條之5亦有明文。查本判決下列所引各項供述證據
    ，被告林鎂茹（下稱被告）於本院準備程序中，已陳稱：對
    證據能力沒有意見（見本院卷第24頁反面），本院審酌各該
    證據作成時之情況，並無違法不當或證明力明顯過低之瑕疵
    ，認以之作為證據應屬適當，依刑事訴訟法第159條之5規定
    ，均俱有證據能力。至其餘憑以認定被告犯罪事實之本判決
    下列所引各項非供述證據，查無違反法定程序取得之情，依
    同法第158條之4規定反面解釋，均俱有證據能力。
二、被告矢口否認上開犯行，辯稱：伊騎車行經上開路段時，感
    覺有被什麼東西撞到，伊有停下來看，但沒有看到什麼東西
    云云。惟查，上開犯罪事實，業據證人即被害人陳明正於警
    詢、偵查及原審審理時證述綦詳，且有道路交通事故調查報
    告表(一)、(二)、道路交通事故現場圖各乙份、監視器翻拍照片
    6張及現場照片29 幀在卷可參。陳明正因本件事故受有左側
    股骨轉子間骨折之傷害，並有聖東聖母醫院驗傷診斷書1 紙
    附卷可稽。被告雖以上詞置辯，然查：
  (一)被告坦承其行經上開路口時，確有遭某物撞擊，造成把手大
    力搖晃等語。且觀諸被告之車輛，於腳踏板右上方側邊有長
    達十幾公分之刮痕（警卷第16頁背面）、腳踏板上方內側處
    破損斷裂十餘公分（警卷第17頁），各有上開照片可查。又
    路上遺留粉紅色碎片1 片，亦有宜蘭縣政府警察局疑似道路
    交通事故肇事逃逸追查表存卷可佐（警卷第9 頁），復有被
    告自承為其所有之碎片1片之照片可憑（警卷第16 頁），足
    證當時撞擊力道非輕。再者，被害人騎乘機車自被告對向車
    道迎面駛來，所發生撞擊之位置又在被告機車之腳踏板右側
    處，且造成被告車損甚至已達於現場留下碎片1 片之程度，
    被告辯稱不知與人發生撞擊，不足採信。況被告自承其行駛
    於道路中間，核與監視器翻拍照片所攝畫面相符，有照片3
    紙在卷可參（警卷第13頁上、下、第14頁上），足證被告並
    無可能撞到路邊招牌。縱被告於發生撞擊時認為可能是撞及
    路邊招牌，於停車查看時見無招牌，即應查知實情，怎可能
    任令機車無故受損而離去。益見被告於事故發生後，並未停
    車查看而逕行駛離。被告上開辯解，為事後卸責之詞。
  (二)另被告請求向中央氣象局調取當日清晨6、7時當時氣候、氣
    溫及天亮時分，以檢視在能見度及角度上未能見及被害人失
    控騎向路旁店家騎樓倒地之事；請求查證被害人有無駕照及
    機車毀損位置，與事故當時有無逆向行駛於被告車道之事。
    然依道路交通事故調查報告表(一)，已知當時天候為雨，光線
    為晨間；且依上開事證，已足以證明被告於撞擊之當時，即
    已確知有肇事之事實，則無論被告肇事後車輛之位置是否得
    以見及被害人之車輛，並不影響本件犯罪事實之認定，是此
    部分調查證據之聲請應無必要，併予敘明。
  (三)又按刑法第185條之4駕駛動力交通工具肇事，致人死傷而逃
    逸罪，只須有駕駛動力交通工具肇事，致人死傷，未下車救
    護而逃逸之事實，罪即成立，不以肇事之發生須有過失責任
    為要件。從而，本件應審酌之事實，係被告是否有駕駛動力
    交通工具肇事，致人死傷，未下車救護而逃逸之事實，被告
    與被害人有無過失，並非所問，從而被告辯稱被害人逆向行
    駛，與犯罪事實並無關連性。本案事證明確，被告犯行應堪
    認定。
三、核被告所為，係犯刑法第185條之4之肇事逃逸罪。
四、原審本於同上見解，適用刑法第185 條之4、第41條第1項前
    段之規定，並審酌被告一時畏罪，肇事逃逸，其生活狀況、
    智識程度、犯罪對被害人所生之損害等一切情狀，量處如主
    文所示之刑，並諭知易科罰金之折算標準，其認事用法尚無
    不合，量刑亦稱妥適。被告上訴意旨，仍執陳詞，就原審依
    職權為證據取捨及心證形成之事項，反覆爭執，均無可採，
    復未就其主張另提出積極證據以實其說，其上訴為無理由，
    應予駁回。
五、末查被告與被害人於100年7月23日以新台幣（以下同）8 萬
    元達成和解，有100年7月23日和解書影本在卷可憑，且被告
    未曾受有期徒刑以上刑之宣告，復有本院被告前案紀錄表在
    卷可按，被告因一時失慮而為本件犯行，經此偵審教訓後，
    信無再犯之虞，本院因認對其宣告之刑，以暫不執行為適當
    ，依刑法第74條第1項第1款之規定，宣告緩刑2 年，以啟自
    新，復為使被告知所警惕，併依刑法第74條第2項第4款諭知
    應向公庫支付2萬元。
據上論斷，應依刑事訴訟法第368條，刑法第74條第1項第1款、
第2項第4款，判決如主文。
本案經檢察官黃全祿到庭執行職務。
中    華    民    國    100    年    9    月    22    日
                  刑事第十九庭  審判長法  官  鄧振球
                                      法  官  曾德水
                                      法  官  潘翠雪
 以上正本證明與原本無異。
如不服本判決，應於收受送達後10日內向本院提出上訴書狀，其
未敘述上訴之理由者並得於提起上訴後10日內向本院補提理由書
（均須按他造當事人之人數附繕本）「切勿逕送上級法院」。
                                      書記官  朱家賢
中    華    民    國    100    年    9    月    22    日
附錄：本案論罪科刑法條全文
中華民國刑法第185條之4（肇事遺棄罪）
駕駛動力交通工具肇事，致人死傷而逃逸者，處 6 月以上 5 年
以下有期徒刑。